【裁判字號】    99,易,682
【裁判日期】    990811
【裁判案由】    恐嚇
【裁判全文】
臺灣桃園地方法院刑事判決               99年度易字第682號
公  訴  人  臺灣桃園地方法院檢察署檢察官
被      告  甲○○
上列被告因恐嚇案件，經檢察官聲請以簡易判決處刑（98年度偵
字第14208 號），本院認不得以簡易判決處刑，改依通常程序，
判決如下：
    主  文
本件免訴。
    理  由
一、本件聲請簡易判決處刑意旨略以：被告甲○○可預見提供銀
    行帳戶供他人使用，可能供犯罪集團掩飾或隱匿犯罪所得，
    竟不違背其本意，基於提供銀行帳戶幫助他人掩飾犯罪所得
    之犯意，於民國97年12月10日前之某日，在臺灣地區某不詳
    地點，將其不知情之女兒邱雅姿所有之中華郵政股份有限公
    司東港郵局（下稱東港郵局) 帳號0000000 號帳戶之提款卡
    及密碼交付某真實姓名不詳之擄鴿勒贖恐嚇集團成員。嗣該
    集團成員，即意圖為自己不法之所有，於97年12月10日8 時
    至12時30分許，以不明方式擄獲乙○○所有之賽鴿2 隻，復
    以電話向乙○○恐嚇稱：你有2 隻鴿子中網，如要取回鴿子
    ，每隻贖金新臺幣（下同）2,500 元，2 隻贖金需5,000 元
    等語，乙○○因而匯款5,070 元（其中70元係該集團歹徒分
    辨乙○○之代號）至甲○○提供之上開帳戶內。嗣因發覺受
    騙而報警循線查獲，因認被告甲○○涉犯刑法幫助恐嚇取財
    罪嫌（按聲請簡易處刑書所犯法條欄雖記載被告係犯幫助詐
    欺罪嫌，惟觀諸檢察官於犯罪事實欄中已明確載明被告所交
    付之前揭帳戶係供真實姓名不詳之擄鴿勒贖恐嚇集團成員使
    用，而該集團成員亦確於上開時、地撥打電話向被害人乙○
    ○恫稱其賽鴿中網，須給付贖金始予釋放等語予以恐嚇，致
    被害人乙○○心生畏懼而依指示匯款至被告上開帳戶內等節
    ，堪認檢察官係以被告涉犯幫助恐嚇取財罪嫌向本院聲請簡
    易處刑，故所犯法條欄顯係誤載，先予敘明）。
二、按案件曾經判決確定者，應諭知免訴之判決，刑事訴訟法第
    302 條第1 款定有明文。又訴訟上所謂一事不再理之原則，
    關於實質上一罪或裁判上一罪，亦均有其適用，最高法院60
    年台非字第77號著有判例。
三、經查：
  (一)被告甲○○可預見其將金融機構帳戶存摺、提款卡及印章等
    資料提供予真實姓名年籍不詳之成年人後，該成年人及其所
    屬集團成年成員將可能藉由蒐集所得之金融機構帳戶存摺、
    提款卡及印章等資料，遂行其恐嚇取財犯罪之目的，而其發
    生並不違背自己本意之情況下，竟基於幫助他人犯恐嚇取財
    罪之不確定故意，於97年12月初某日，在不詳地點，將以其
    子邱００（81年生，真實姓名年籍詳卷）名義申辦之屏東東
    港郵局帳號0000000-0000000 號帳戶，及以其女邱△△（83
    年生，真實姓名年籍詳卷）名義申辦之屏東東港郵局帳號00
    00000-0000000 號帳戶之存摺、印章、提款卡交予真實姓名
    年籍不詳之成年人且提供提款卡密碼，供該真實姓名年籍不
    詳之成年人及其所屬集團成年成員使用該帳戶。嗣該真實姓
    名年籍不詳之成年人及其所屬之集團成年成員即基於意圖為
    自己不法所有之犯意聯絡，1.先於97年12月8 日下午1 時許
    ，由集團內某姓名年籍不詳之成年成員撥打電話向參加賽鴿
    比賽而將賽鴿放飛之鴿主吳三連恫稱：須支付5,003 元，方
    可贖回賽鴿等語，使吳三連因恐賽鴿遭到不測而心生畏懼，
    而於同日下午3 時5 分許，至彰化縣大村郵局臨櫃匯款5003
    元至B 帳戶內。2.復於97年12月10日，由集團內某姓名年籍
    不詳之成年成員撥打電話向參加賽鴿比賽而將賽鴿放飛之鴿
    主謝志傑恫稱：須支付3,515 元，方可贖回賽鴿等語，使謝
    志傑因恐賽鴿遭到不測而心生畏懼，而於同日下午3 時56分
    許，至彰化縣埔心郵局臨櫃匯款3515元至A 帳戶內。3.另於
    97年12月10日，由集團內某姓名年籍不詳之成年成員撥打電
    話向參加賽鴿比賽而將賽鴿放飛之鴿主陳金爾恫稱：須支付
    7,005 元，方可贖回賽鴿等語，使陳金爾因恐賽鴿遭到不測
    而心生畏懼，而於同日下午3 時57分許，由其女陳玲凰至彰
    化縣溪湖郵局臨櫃匯款7005元至A 帳戶內等事實所犯幫助恐
    嚇取財罪，業據臺灣彰化地方法院於98年10月27日以98年度
    易字第933 號判決判處有期徒刑4 月，如易科罰金以1 千元
    折算1 日，嗣經上訴，再經臺灣高等法院臺中分院於98年12
    月9 日以98年度上易字第1874號判決駁回上訴，於98年12月
    9 日確定，有上開判決書及臺灣高等法院被告前案紀錄表可
    按，並經本院調卷核閱無訛。
  (二)而本件被告甲○○前開幫助恐嚇取財之犯行所提供其女邱雅
    姿所有中華郵政股份有限公司東港郵局帳戶（帳號0000000-
    0000000 號）之提款卡及密碼，雖與上開已判決確定部分之
    甲○○所提供其子女邱００及邱△△所有屏東東港郵局帳戶
    （帳號分別為0000000-00 00000、0000000-00 00000號）之
    存摺、提款卡及密碼不同，惟被告於偵查中辯稱上開3 帳戶
    係同時遺失等語（見98年度偵字第14208 號卷第19頁），參
    以前開確定判決該案被害人係於97年12月8 日及同年月10日
    遭詐騙而分別將遭恐嚇取財款項匯入被告所提供上開邱００
    及邱△△2 帳戶，而本件被害人同係於97年12月10日遭恐嚇
    取財匯款至被告所提供邱雅姿上述帳戶，足以認定被告確係
    同時提供上開3 帳戶供擄鴿勒贖恐嚇集團使用，為一幫助行
    為觸犯數恐嚇取財罪名之想像競合犯，故被告前開幫助恐嚇
    取財犯行，與本件起訴之幫助恐嚇取財事實，為同一案件，
    乃同一案件既經判處罪刑確定，依一事不再理原則，即不得
    再受實體裁判。揆諸首揭說明，爰不經言詞辯論，依法逕為
    免訴判決之諭知。
四、末按檢察官聲請以簡易判決處刑之案件，經法院認有刑事訴
    訟法第451 條之1 第4 項但書所定之情形者，應適用通常程
    序審判之，刑事訴訟法第452 條定有明文。本件經檢察官就
    被告涉犯幫助恐嚇取財罪嫌聲請簡易判決處刑，本院因認合
    於刑事訴訟法第451 條之1 第4 項但書第3 款之情形，爰改
    依通常程序審理，併此敘明。
五、據上論斷，應依刑事訴訟法第452 條、第302 條第2 款、第
    307 條，判決如主文。
中    華    民    國    99    年    8     月    11    日
                  刑事第八庭審判長法  官  林惠霞
                                  法  官  張明儀
                                  法  官  呂綺珍
以上正本證明與原本無異
如不服本判決應於判決書送達之翌日起10日內，向本院提出上訴
狀（應附繕本）。
                                  書記官  徐珮綾
中    華    民    國    99    年    8     月    11    日

司法院資訊處製作；財團法人民間司法改革基金會備份。
